【裁判字號】    91,訴,1221
【裁判日期】    920103
【裁判案由】    營利事業所得稅
【裁判全文】
臺北高等行政法院判決                          九十一年度訴字第一二二一號
                              .
  原      告  光一機械工程股份有限公司
  代  表  人  甲○○董事長）.
  被      告  財政部台灣省北區國稅局
  代  表  人  林吉昌（局長）
  訴訟代理人  乙○○
右當事人間因營利事業所得稅事件，原告不服財政部中華民國九十一年一月三十日台
財訴字第○九一一三五○八一一號訴願決定，提起行政訴訟。本院判決如左：
    主  文
原告之訴駁回。
訴訟費用由原告負擔。
    事  實
一緣原告民國（下同）八十二年度營利事業所得稅結算申報，經被告初查以原告營業
  成本帳載不全，又未能提示相關帳簿憑證供核，乃依所得稅法施行細則第八十一條
  規定，核定營業成本新台幣（下同）六○、四五八、一四一元；各項費用支出，經
  依所得稅法、營利事業所得稅查核準則（以下簡稱查核準則）及相關規定查核相關
  憑證結果，核定為七、八七二、○二九元，並依查核準則第六條第一項但書規定，
  核定營業淨利為六、一二二、三四三元，加計非營業收入一一、六六七元，並減除
  非營業損失及費用一四、二九八元，核定全年所得額為六、一一九、七一二元。原
  告不服，主張其各項成本與費用支出帳證齊全，逕依同業利潤標準核定課稅所得額
  ，難以令人信服等語，申請復查，經被告於八十八年三月三十一日以北區國稅法第
  00000000號復查決定書維持原核定，原告猶表不服，提起訴願，亦遭決定
  駁回，遂向本院提起行政訴訟。
二兩造聲明：
  (一)原告聲明：訴願決定及原處分均撤銷。
  (二)被告聲明：如主文所示。
三兩造爭點：
  原告主張其各項成本與費用支出帳證齊全，被告卻逕依同業利潤標準核定課稅所得
  額，顯有違誤，是否可採？
  (一)原告主張之理由：
    1.查原告八十二年度營利事業所得稅，因未附成本分析表，遭逕行核以重稅，現
      書狀請求重新審核，已齊備之各式各樣成本分析表、帳證足以充分示證成本、
      費用、損失之確實。
    2.原告本期進貨二、三三二、一九六元部分：原告有提供合法的發票供核，發票
      是在八十一年度所開立，依據商業會計法原告於兩個月內登帳，所以才登載在
      八十二年一月的帳。
    3.營業成本之其他費用九三、七○七元部分：發票是在八十一年十二月開立的，
      因公司作帳的關係，所以實際付款日才在八十二年一月份。
    4.營業成本之加班費申報七八二、九○一元部分：有員工上、下班打卡卡片紀錄
      可證，曾經拿給被告參考。
    5.以「批」、「式」方式表示部分：當年度所有的原料都是鋼鐵材料，沒有辦法
      再區分為不同的材料別。且委外加工的成本分析應是廠商內部會計帳的問題，
      不是原告的問題。
  (二)被告主張之理由：
    1.本件原告為經營其他生產機械製造修配業務，八十二年度營利事業所得稅結算
      申報，經被告初查以原告營業成本帳載不全，又未能提示相關帳簿憑證供核，
      乃依同業利潤標準（行業代號三五四九─一一）毛利率百分之二十一，核定營
      業成本六○、四五八、一四一元；各項費用及支出─旅費、運費、修繕費、加
      班費及其他什費，經依所得稅法、查核準則及相關規定查核相關憑證結果，核
      定為七、八七二、○二九元，營業淨利為八、一九九、一二三元，惟高於按同
      業利潤淨利率百分之八核定之所得額，乃依查核準則第六條第一項但書規定，
      核定營業淨利為六、一二二、三四三元，加計非營業收入一一、六六七元，並
      減除非營業損失及費用一四、二九八元，核定全年所得額為六、一一九、七一
      二元。原告不服，主張其帳證齊全等語，原告申經被告復查決定以：（一）營
      業成本：原告申報六五、二八一、八三二元，復查時以八十七年十月二十三日
      北區國稅一第八七○五○七八七號函請提示相關帳簿憑證供核，惟逾期仍未提
      示，致成本無法勾稽查核，乃按同業利潤標準毛利率百分之二十一，核定其營
      業成本為六○、四五八、一四一元。（二）營業費用：原告申報一一、二一七
      、九六八元，惟其中運費四六六、五○○元未具合法憑證或核非該年度費用，
      均不予認列；旅費八五八、六四三元核屬直接人工至現場安裝機械之旅費支出
      ，轉營業成本核認；修繕費除有四六、○二○元，未具合法憑證，不予認列外
      ，另有四○一、一六五元，核非屬二年內所能耗竭支出，依收入費用配合原則
      ，予以轉列資本支出（此為原告所不爭）；另加班費四八二、九二九元未提示
      加班紀錄，未准核認；其他什費四一○、八八五元因無憑證或無統一編號或無
      品名、數量而未准核認另尚有六三七、○七七元核屬資本支出予以遞延。（三
      ）經查核定所得額大於按同業利潤標準核定之所得額，依查核準則第六條第一
      項但書規定核定其全年所得額為六、一一九、七一二元，與原核定並無出入等
      由，駁回其復查之申請，揆諸相關規定，並無不妥。原告執詞主張核實認列向
      財政部提起訴願，惟並未提示新事證資料供核，案經財政部決定駁回其訴願。
      原告猶表不服，主張已備齊帳證，請重新查核等語，惟案經原核、復查等程序
      ，原告均未具體提供相關資料，以茲佐證，現提起行政訴訟復置前詞，為維護
      公益，請駁回原告之訴，維持原核定。
    2.謹依原告起訴後所提資料，重新查核結果補充答辯如次：
      原告訴訟理由略述主張已於九十一年十月十六日補齊帳證送至被告，請重新查
      核等語。經鈞院分別於九十一年九月二十五日及同年十月二十三日準備程序庭
      諭知重新調帳查核，本件依原告九十一年十月四日及同年十月十六日補提示八
      十二年度帳簿憑證資料查核，經檢視上開資料原告除於十月四日提示日記帳、
      現金簿、總分類帳、銷貨帳等四項帳簿及相關憑證，另於十月十六日補附進貨
      帳、銷貨帳各乙本帳簿、工程合約書乙本、傳票暨憑證二本、營業自動報繳書
      六份、營業成本分析表乙紙，惟按原告所經營之特性其營業成本分析尚缺漏存
      貨明細帳及原、物料進、耗、存明細帳，故另通知補證，原告於九十一年十月
      二十九日補提示上開帳簿資料；次查原告本期進貨有二、三三二、一九六元（
      一月一日七九九、六八六元、一月十六日六○○、○○○元、一月十七日四三
      三、四一六元、一月十八日四九九、○九四元）係屬上（八十一）年度支出及
      未具合法憑證之情形，另有營業成本─其他費用九三、七○七元（一月一日三
      七、七一○元、一月一日五五、九九七元），係屬上（八十一）年度支出；次
      查營業成本─加班費申報七八二、九○一元，亦未提示加班記錄單及支付證明
      等資料，依會計權責基礎及查核準則第六十六條及七十一條第一項第十二款規
      定，予以剔除之，又查原告補提示原料、產品之存貨帳係雖依購料及開立發票
      時序入帳，惟未按原料別、產品別分別記載；另原告部分進料未載明數量、單
      價僅以「批」、「式」方式表示，故無法量化，且原告提示材料耗用分析表未
      詳載各產品所耗用之原料名稱、數量，致各原料、產品之產、銷、存無法勾稽
      ，故本件原處分，核無違誤。
    理  由
一按「稽徵機關進行調查或復查時，納稅義務人應提示有關各種證明所得額之帳簿、
  文據；其未提示者，稽徵機關得依查得之資料或同業利潤標準，核定其所得額。」
  及「本法第八十三條所稱之帳簿文據，其關係所得額之一部或關係課稅年度中某一
  期間之所得額，而納稅義務人未能提示者，稽徵機關得就該部分依查得之資料或同
  業利潤標準核定其所得額。」分別為所得稅法第八十三條第一項及同法施行細則第
  八十一條所明定。又「帳簿文據，其關係所得額之一部而未能提示者，依所得稅法
  施行細則第八十一條之規定辦理。但其核定所得額，以不超過當年度全部營業收入
  淨額依同業利潤標準核定之所得額為限。」復為查核準則第六條第一項所規定。又
  「納稅義務人如有不服，應於法定期間內，申請復查。如未經依法定程序申請復查
  而逕行提起訴願及行政訴訟，自為法所不許。」、「所稱未提示，兼指帳簿文據全
  部未提示，或雖提示而有不完全、不健全或不相符者，均有其適用。」最高行政法
  院（八十九年七月一日改制前為行政法院）六十年度判字第七四三號、六十一年度
  判字第一九七號判例可資參照。
二本件原告八十二年度營利事業所得稅結算申報，經被告初查以原告營業成本帳載不
  全，又未能提示相關帳簿憑證供核，乃依所得稅法施行細則第八十一條規定，核定
  營業成本六○、四五八、一四一元；各項費用支出，經依所得稅法、查核準則及相
  關規定查核相關憑證結果，核定為七、八七二、○二九元，並依查核準則第六條第
  一項但書規定，核定營業淨利為六、一二二、三四三元，加計非營業收入一一、六
  六七元，並減除非營業損失及費用一四、二九八元，核定全年所得額為六、一一九
  、七一二元。原告不服，循序申請復查、提起訴願，遞遭駁回，復起訴主張其各項
  成本與費用支出帳證齊全，被告卻逕依同業利潤標準核定課稅所得額，顯有違誤，
  詳如其起訴狀事實欄所載理由等語。
三查原告係經營鋼鐵焊接工程、機械焊接及安裝工程承包、機械五金、鋼鐵材料買賣
  暨各種機械製造加工及修理等業務，其八十二年度營利事業所得稅結算申報，被告
  初查時：因原告營業成本帳載不全，亦未提示相關帳簿憑證供核，乃依原告自行申
  報行業代號三五四九─一一之同業利潤標準毛利率百分之二十一，核定營業成本六
  ○、四五八、一四一元；各項費用及支出─旅費、運費、修繕費、加班費及其他什
  費，經依所得稅法、查核準則及相關規定查核相關憑證結果，核定為七、八七二、
  ○二九元，營業淨利為八、一九九、一二三元，因高於按同業利潤淨利率百分之八
  核定之所得額，乃依查核準則第六條第一項但書規定，核定營業淨利為六、一二二
  、三四三元，加計非營業收入一一、六六七元，並減除非營業損失及費用一四、二
  九八元，核定全年所得額為六、一一九、七一二元。復查時：營業成本部分，被告
  以八十七年十月二十三日北區國稅一第八七○五○七八七號函請提示相關帳簿憑證
  供核，惟原告逾期仍未提示，致成本無法勾稽查核，乃維持原核定營業成本為六○
  、四五八、一四一元。至於營業費用部分：原告申報一一、二一七、九六八元，其
  中運費四六六、五○○元未具合法憑證或核非該年度費用，不予認列；旅費八五八
  、六四三元屬直接人工至現場安裝機械之旅費支出，轉營業成本核認；修繕費除有
  四六、○二○元，未具合法憑證，不予認列外，另有四○一、一六五元，非屬二年
  內所能耗竭支出，依收入費用配合原則，予以轉列資本支出；另加班費四八二、九
  二九元未提示加班紀錄，未准核認；其他什費四一○、八八五元因無憑證或無統一
  編號或無品名、數量而未准核認，另尚有六三七、○七七元屬資本支出予以遞延。
  因核定所得額大於按同業利潤標準核定之所得額，依查核準則第六條第一項但書規
  定核定其全年所得額為六、一一九、七一二元，與原核定並無出入，乃駁回其復查
  之申請，揆諸首揭規定及說明，自無不妥。提起訴願時：並未提示新事證資料供核
  ，且另就復查時未爭執之違約損失六百萬元表示不服，此部分程序不合，均經財政
  部決定駁回。提起行政訴訟後，經請被告就原告多次補提之日記帳、現金簿、總分
  類帳、銷貨帳、進貨帳、銷貨帳各乙本帳簿、工程合約書乙本、傳票暨憑證二本、
  營業自動報繳書六份、營業成本分析表乙紙，以及存貨明細帳及原、物料進、耗、
  存明細帳等資料，詳為查核結果：補充答辯稱原告本期進貨有二、三三二、一九六
  元（一月一日七九九、六八六元、一月十六日六○○、○○○元、一月十七日四三
  三、四一六元、一月十八日四九九、○九四元）係屬上（八十一）年度支出及未具
  合法憑證之情形，另有營業成本─其他費用九三、七○七元（一月一日三七、七一
  ○元、一月一日五五、九九七元），亦屬上（八十一）年度支出；又營業成本─加
  班費申報七八二、九○一元，仍未提示加班記錄單及支付證明等資料，依會計權責
  基礎及查核準則第六十六條及七十一條第一項第十二款規定，予以剔除之，而原告
  補提示原料、產品之存貨帳雖依購料及開立發票時序入帳，惟未按原料別、產品別
  分別記載；另原告部分進料未載明數量、單價僅以「批」、「式」方式表示，故無
  法量化，且原告提示材料耗用分析表未詳載各產品所耗用之原料名稱、數量，致各
  原料、產品之產、銷、存仍無法勾稽。查原告於行政爭訟，經過甚長期間既始終無
  法提出完整帳證供核，則被告依首揭規定及說明方式，核定其所得額，於法有據，
  原告之主張，洵不足採。
四綜上所述，本件被告之原處分，核無違誤，訴願決定，予以維持，亦無不合，原告
  起訴意旨，非有理由，應予駁回。
五據上論結，本件原告之訴為無理由，依行政訴訟法第九十八條第三項前段，判決如
  主文。
中      華      民      國    九十二    年      一      月      三      日
                            臺 北 高 等 行 政 法 院  第 一 庭
                                           審 判 長  法    官  王立杰
                                                     法    官  王碧芳
                                                     法    官  黃本仁
右為正本係照原本作成。
如不服本判決，應於送達後二十日內，向本院提出上訴狀並表明上訴理由，如於本判
決宣示後送達前提起上訴者，應於判決送達後二十日內補提上訴理由書（須按他造人
數附繕本）。
中      華      民      國    九十二    年      一      月      六      日
                                                     書 記 官  姚國華


司法院資訊處製作；財團法人民間司法改革基金會備份。
